臺灣高等法院高雄分院刑事判決　　　　93年度上訴字第1050號
上　訴　人
即　被　告　甲○○○
指定辯護人　本院公設辯護人　孫妙岑
上列上訴人因違反槍砲彈藥刀械管制條例案件，不服臺灣高雄地
方法院93年度訴字第1274號中華民國93年7 月27日第一審判決（
起訴案號：臺灣高雄地方法院檢察署93年度偵字第6904號），提
起上訴，本院判決如下：
     主  文
原判決撤銷。
甲○○○未經許可，製造其他可發射子彈具有殺傷力之改造手槍
，處有期徒刑伍年肆月，併科罰金新臺幣貳拾萬元，罰金如易服
勞役，以罰金總額與陸個月之日數比例折算。
扣案如附表所示之物品均沒收。
    事  實
一、甲○○○明知可發射子彈具有殺傷力之改造手槍及子彈均為
    管制物品，非經中央主管機關許可，不得擅自製造、持有，
    竟於民國93年3 月初某日，在設於高雄市○○路46號六合夜
    市之「華山玩具槍店」（營利事業登記證登記為「允泰玩具
    行」）內，分別以每枝新臺幣（下同）7,000 多元及6,000
    多元之價格，購得仿BERETTA 廠M9型半自動手槍製造之金屬
    玩具手槍1 枝及仿WALTHER 廠PPK/S 型半自動手槍製造之金
    屬玩具手槍1 枝（均含彈匣1 個），並獲附贈100 顆底火，
    隨後另向位在高雄縣大寮鄉○○路上之不知名五金行，以每
    支40多元及每台尺100 元之價格，分別購入數量不詳之白鐵
    管、實心銅條，再向位於高雄縣林園鄉○○○路之不知名裝
    潢店，以每顆2 元之代價，購入數量不詳之「銅仔」，而基
    於製造具殺傷力可發射子彈之改造手槍及製造子彈之故意，
    以其所有如附表編號6 至16所示之電鑽、砂輪機、銼刀等為
    製造工具，上開所購得之白鐵管、實心銅條、「銅仔」及底
    火為材料，而自93年3 月間某日起，接續在高雄縣林園鄉○
    ○村○○路17巷2 號住處，將上開仿BERETTA 廠M9型半自動
    手槍製造之金屬玩具手槍（槍枝管制編號：0000000000號）
    及仿WALTHER 廠PPK/S 型半自動手槍製造之金屬玩具手槍（
    槍枝管制編號：0000000000號）換裝土造金屬槍管，均製造
    成機械性能良好，可擊發適用之子彈而具有殺傷力之改造手
    槍（合計2 枝）；及將「銅仔」磨成彈頭、實心銅條鋸切成
    適當長度磨成中空為彈殼，再加裝底火，而製造成具有殺傷
    力之土造子彈1 顆（扣案子彈5 顆均送鑑定，均具有7.7mm
    金屬彈頭，經取樣2 顆試射，其中1 顆具有殺傷力，1 顆不
    具殺傷力，該2 顆子彈經鑑定試射均已耗損，其餘3 顆未獲
    鑑定）。嗣於93年4 月3 日下午四時許，為警持台灣高雄地
    方法院所核發之搜索票，前往上址執行搜索而當場查獲，並
    扣得甲○○○所有已製造完成而具有殺傷力之如附表編號1
    、2 所示改造手槍2 枝、具殺傷力之土造子彈1 顆（業已試
    射耗損），及甲○○○所有，均可供為製造改造手槍、子彈
    之材料及器具用之如附表編號3 、4 、5 、17、18所示槍、
    彈之成品（指未獲鑑定之子彈3 顆）、半成品，及附表編號
    6 至16所示物品。
二、案經高雄縣政府警察局林園分局報告臺灣高雄地方法院檢察
    署檢察官偵查起訴。
    理  由
一、認定犯罪事實所憑證據及理由─
  (一)上開犯罪事實，業據上訴人即被告甲○○○（以下簡稱被告
    ）於原審及本院調查、審理中自白不諱（見原審卷第12至14
    頁，本院卷第53、109 頁）；且扣案改造手槍2 枝、土造子
    彈5 顆、子彈半成品6 顆、經送內政部警政署刑事警察局鑑
    驗結果，認：如附表編號1 所示之手槍1 枝，係由仿BERE
    TTA 廠M9型半自動手槍製造之金屬玩具手槍換裝土造金屬槍
    管而成之改造手槍（槍枝管制編號：0000000000號），機械
    性能良好，可擊發適用之子彈，認具殺傷力。如附表編號
    2 所示之手槍1 枝，係由仿WALTHER 廠PPK/S 型半自動手槍
    製造之金屬玩具手槍換裝土造金屬槍管而成之改造手槍（槍
    枝管制編號：0000000000號），機械性能良好，可擊發適用
    之子彈，認具殺傷力。扣案改造子彈5 顆，認均係土造子
    彈（具直徑7.7mm 金屬彈頭），經取樣2 顆子彈試射，1 顆
    可擊發，認具殺傷力，另1 顆無法擊發，認不具殺傷力，其
    餘3 顆，經本院送請複驗，則因內政部警政署刑事警察局業
    已依「槍彈鑑定標準作業程序」規定，僅採樣1/3 檢體進行
    試射，及礙於鑑驗人力及資源有限，除經鑑驗均未具殺傷力
    之案件外，亦不再進行複鑑採樣試射，而未獲鑑定。如附
    表編號3 所示之子彈半成品6 顆，認均係玩具金屬彈殼。有
    內政部警政署刑事警察局93年5 月7 日刑鑑字第0930087245
    號槍彈鑑定書、93年11月17日刑鑑字第0930223163號函在卷
    可稽（見93偵6904號卷第9 至14頁、本院卷第67、68頁）；
    復有台灣高雄地方法院核發之搜索票、搜索扣押筆錄、扣押
    物品目錄表、查獲現場所攝之照片11 幀 在卷可憑（見警卷
    第5 、6 、9 至11、26至31頁），及如附表編號3 、4 、5
    、17、18所示槍、彈之成品（指未獲鑑定之子彈3 顆）、半
    成品，附表編號6 至16所示器具等物品扣案可資佐證。足認
    被告自白與事實相符，堪予採信。
  (二)綜上所述，本件事證明確，被告犯行洵堪認定。
二、論罪及撤銷改判之理由─
  (一)按被告行為後，槍砲彈藥刀械管制條例於94年1 月26日修正
    公布，並於同年月28日生效，廢止第11條，並修訂第8 條，
    舊法第11條第1 項原規定「未經許可，製造、販賣或運輸第
    4 條第1 項第1 款所稱其他可發射金屬或子彈具有殺傷力之
    各式槍砲者，處5 年以上有期徒刑，併科新臺幣1000萬元以
    下罰金。」，修正後新法第8 條第1 項規定「未經許可，製
    造、販賣或運輸鋼筆槍、瓦斯槍、麻醉槍、獵槍、空氣槍或
    第4 條第1 項第1 款所定其他可發射金屬或子彈具有殺傷力
    之各式槍砲者，處無期徒刑或5 年以上有期徒刑，併科新臺
    幣1000萬元以下罰金。」，二相比較，以舊法有利於被告，
    依刑法第2 條第1 項但書規定，自應適用修正前槍砲彈藥刀
    械管制條例第11條第1 項之罪。又同條例第12條第1 項並未
    修正，此部分自無新舊法比較之問題。
  (二)核被告所為，係犯修正前槍砲彈藥刀械管制條例第11條第1
    項之未經許可製造其他可發射子彈具有殺傷力之改造手槍罪
    ，及同條例第12條第1 項之未經許可製造子彈罪。被告製造
    改造手槍與製造子彈後，持有改造手槍及子彈之行為，均分
    別為製造行為所吸收，均不另論罪。又被告製造2 枝改造手
    槍、製造1 顆子彈之行為，於密切接近之時地實施，侵害同
    一之法益，各行為之獨立性極為薄弱，依一般社會健全觀念
    ，在時間差距上，難以強行分開，應視為數個舉動之接續施
    行，為接續犯，屬實質一罪。被告以一行為犯上開2 罪，為
    想像競合犯，應從較重之未經許可製造其他可發射子彈具有
    殺傷力之改造手槍罪處斷。至於公訴人認被告係製造5 顆具
    有殺傷力之子彈，惟扣案子彈5 顆，經內政部警政署刑事警
    察局依「槍彈鑑定標準作業程序」規定，取樣2 顆子彈試射
    ，1 顆具殺傷力，另1 顆不具殺傷力，其餘3 顆，則未獲複
    鑑採樣試射，業如前述，惟已獲鑑定不具殺傷力之子彈1 顆
    ，及未獲鑑定無從認定是否具有殺傷力之子彈3 顆，自難認
    被告就此4 顆子彈部分亦犯槍砲彈藥刀械管制條例第12條第
    1 項之未經許可製造子彈罪；惟此部分與起訴部分為實質一
    罪，爰不另為無罪之諭知，併此敘明。
  (三)原判決以被告罪證明確，予以論罪科刑，固非無見。惟：
    槍砲彈藥刀械管制條例業於94年1 月26日修正公布，並於同
    年月28日生效，已如前述，原判決就被告涉犯未經許可製造
    其他可發射子彈具有殺傷力之改造手槍罪部分未及比較新舊
    法之適用，自有未洽。扣案彈頭半成品25顆、子彈半成品
    1 批、槍管2 枝（即如附表編號4 、5 、18所示之物），均
    非屬槍砲彈藥之主要組成零件，有內政部94年1 月5 日內授
    警字第0940100012號函在卷可憑（見本院卷第85頁），亦非
    屬違禁物，且檢察官亦未起訴或舉證證明被告有製造槍砲彈
    藥主要組成零件之行為，原判決認被告尚犯修正前槍砲彈藥
    刀械管制條例第13條第1 項未經許可製造槍砲主要組成零件
    罪，且依刑法第38條第1 項第1 款規定，將上開物品以違禁
    物宣告沒收，自有違誤。如附表編號9 所示銼刀為2 支、
    編號12所示老虎鉗為2 支，原判決均僅記載為1 支，尚屬違
    誤。如附表編號18所示子彈半成品1 批（含玩具金屬彈殼
    底座及玩具底火連桿6 組、玩具彈殼砧片6 個、金屬底火皿
    14 顆 、實心金屬物21顆），均為被告所有，供其製造子彈
    犯罪所用之物，原判決漏未依刑法第38條第1 項第2 款規定
    宣告沒收，亦有違誤。附表編號17所示子彈3 顆，無證據
    證明具殺傷力，業如前述，自非屬違禁物，原判決依刑法第
    38條第1 項第1 款規定宣告沒收，自有違誤。本件扣押物
    品，依高雄縣政府警察局林園分局扣押物目錄表（見警卷第
    9 至11頁）及93年度檢總管字第4047號扣押物品清單（見93
    偵6904號卷第3 、4 頁）均未載有線鋸2 支，原判決誤認線
    鋸2 支為被告所有供犯罪所用之物，依刑法第38條第1 項第
    2 款宣告沒收，亦屬有違。
  (四)被告以原判決量刑過重為由，提起上訴，尚有理由（因被告
    未涉未經許可製造槍砲主要組成零件罪），且原判決既有上
    開違誤之處，自應由本院撤銷改判。
三、科刑及沒收之理由─
  (一)爰審酌被告正值年輕力壯，不思依循正軌處事，竟違法製造
    改造手槍及子彈，影響所及非僅多數人之生命、身體受有危
    害，社會治安亦將受嚴重破壞，為害甚鉅，惟犯後坦承犯行
    ，態度良好，且前未曾受有期徒刑以上刑之宣告，有台灣高
    等法院被告全國前案紀錄表在卷可憑，素行尚稱良好等一切
    情狀，酌情量有期徒刑5 年4 月，併科罰金新臺幣20萬元，
    並就罰金部分諭知易服勞役之折算標準。
  (二)扣案如附表編號1 、2 所示之改造手槍2 枝，為違禁物，依
    刑法第38條第1 項第1 款規定宣告沒收。扣案如附表號3 至
    18所示物品，均為被告所有，其中編號3 、4 、5 、17、18
    所示槍、彈之成品、半成品，可供為被告製造改造手槍、子
    彈之材料，其中編號6 至16所示物品，為供製造改造手槍、
    子彈之器具（編號10鋼刷通槍條1 支，於被告製造槍管時，
    可供為磨製槍管中空部分用），均依刑法第38條第1 項第2
    款宣告沒收。另經取樣試射子彈2 顆（1 顆具有殺傷力、1
    顆不具殺傷力），均已因鑑定試射而耗損，自不予宣告沒收
    ；另扣案一字型起子1 支，被告否認與本件犯罪有關，亦不
    予宣告沒收，均併此敘明。
四、適用之法律
  (一)依刑事訴訟法第369 條第1 項前段、第364 條、第299 條第
    1 項前段。
  (二)修正前槍砲彈藥刀械管制條例第11條第1 項、槍砲彈藥刀械
    管制條例第12條第1 項。
  (三)刑法第2 條第1 項但書、第11條前段、第55條、第42條第3
    項、第38條第1 項第1 款、第2 款。
  (四)罰金罰鍰提高標準條例第2條。
  (五)現行法規所定貨幣單折算新臺幣條例第2條。
本案經檢察官沈紹嘉到庭執行職務。
中　　華　　民　　國　　94　　年　　3 　　月　　11　　日
　　　　　　　　　刑事第七庭    審判長法　官  莊飛宗
                                      法　官  黃憲文
                                      法　官  曾逸誠
以上正本證明與原本無異。
如不服本判決應於收受本判決後10日內向本院提出上訴書狀，其
未敘述上訴理由者，並得於提起上訴後10日內向本院補提理由書
狀（均須按他造當事人之人數附繕本）「切勿逕送上級法院」。
中　　華　　民　　國　　94　　年　　3 　　月　　11　　日
　　　　　　　　　　　　　　　　　　　書記官  郭蘭蕙
附表：
┌──────────────────┐
│以93年度檢總管字第4047號扣押物品清單│
│所列物品名稱、數量為準              │
├──┬───────────┬───┤
│編號│扣案物品              │數量  │
├──┼───────────┼───┤
│1   │改造手槍（槍枝管制編號│1 枝（│
│    │：0000000000號，仿    │含彈匣│
│    │BERETTA 廠M9型半自動手│1個） │
│    │槍製造之玩具手槍換裝土│      │
│    │造金屬槍管而成之改造手│      │
│    │槍）                  │      │
├──┼───────────┼───┤
│2   │改造手槍（槍枝管制編號│1 枝（│
│    │：0000000000號，仿    │含彈匣│
│    │WALTHER 廠PPK/S 型半自│1個） │
│    │動手槍製造之玩具手槍換│      │
│    │裝土造金屬槍管而成之改│      │
│    │造手槍）              │      │
├──┼───────────┼───┤
│3   │空彈殼                │6顆   │
├──┼───────────┼───┤
│4   │子彈彈頭半成品        │25顆  │
├──┼───────────┼───┤
│5   │槍管半成品            │2 支  │
├──┼───────────┼───┤
│6   │砂輪機                │1 台  │
├──┼───────────┼───┤
│7   │鑽孔機                │1 台  │
├──┼───────────┼───┤
│8   │鑽孔刀                │7 支  │
├──┼───────────┼───┤
│9   │銼刀                  │2 支  │
┼──┼───────────┼───┤
│10  │鋼刷通槍條            │1 支  │
├──┼───────────┼───┤
│11  │固定台                │2 台  │
├──┼───────────┼───┤
│12  │老虎鉗                │2 支  │
├──┼───────────┼───┤
│13  │尖嘴夾                │2 支  │
├──┼───────────┼───┤
│14  │鋸片                  │1 支  │
├──┼───────────┼───┤
│15  │十字起子              │1 支  │
├──┼───────────┼───┤
│16  │工具箱                │1 個  │
├──┼───────────┼───┤
│17  │未獲鑑定子彈（原扣案子│3 顆  │
│    │彈5 顆，經送鑑定，1 顆│      │
│    │具殺傷力、1 顆不具殺傷│      │
│    │力，餘3 顆未獲鑑定）  │      │
├──┼───────────┼───┤
│18  │子彈半成品（含：      │1 批  │
│    │玩具金屬彈殼底座及玩│      │
│    │  具底火連桿6 組      │      │
│    │玩具彈殼砧片6 個    │      │
│    │金屬底火皿14顆      │      │
│    │實心金屬物21顆      │      │
└──┴───────────┴───┘
附錄本判決論罪科刑法條：
修正前槍砲彈藥刀械管制條例第11條第1項：
未經許可，製造、販賣或運輸第4 條第1 項第1 款所稱其他可發
射金屬或子彈具有殺傷力之各式槍砲者，處5 年以上有期徒刑，
併科新臺幣1000萬元以下罰金。
修正後槍砲彈藥刀械管制條例第12條第1項：
未經許可，製造、販賣或運輸子彈者，處1 年以上7 年以下有期
徒刑，併科新臺幣500萬元以下罰金。
